臺灣高等法院高雄分院刑事判決　　　　96年度上訴字第2188號
上　訴　人
即　被　告　乙○○
　　　　　　　　　　現另案
指定辯護人　本院公設辯護人李佩娟
上列上訴人因強盜等案件，不服臺灣屏東地方法院96年度訴字第
460 號中華民國96年9 月18日第一審判決（起訴案號：臺灣屏東
地方法院檢察署96年度偵字第1942號），提起上訴，本院判決如
下：
    主  文
原判決撤銷。
乙○○意圖為自己不法之所有，攜帶兇器，以強暴至使不能抗拒
，而取他人之物未遂，累犯，處有期徒刑伍年陸月，減為有期徒
刑貳年玖月。扣案盛裝白醋之噴槍瓶壹只沒收。
    事  實
一、乙○○前因犯搶奪罪，經原審法院93年度訴字第570 號判處
    有期徒刑2 年確定，於民國93年11月30日入監執行，95年6
    月14日因縮刑假釋出監，95年7 月28日因縮刑期滿未經撤銷
    假釋而執行完畢。詎乙○○仍不知警惕，竟意圖為自己不法
    所有而基於強盜及傷害人之身體之犯意，於96年3 月9 日上
    午3 時30分許，駕駛車牌號碼PFS-873 號重型機車至屏東縣
    竹田鄉南勢村一帶找尋下手對象時，見女子甲○○獨自駕駛
    機車由內埔往萬丹方向行駛，乃尾隨在後伺機強盜，旋於兩
    車行經屏東縣竹田鄉南勢村高架橋上時，突上前逼近甲○○
    ，並持預藏其所有而盛裝白醋，足以灼傷眼睛等黏膜組織而
    對人體構成危險之（一般美髮用）噴槍瓶朝甲○○眼睛噴灑
    以施強暴，待甲○○因劇痛難忍致人車一度失控倒地後，隨
    即趨前拔走其機車鑰匙以預留供從容逃離之態勢，並持續以
    白醋噴灑眼睛及腳踢其身體之方式攻擊之，至使甲○○受有
    兩眼化學性（酸）灼傷，致兩眼角膜上皮糜爛缺損，結膜腫
    脹、沾粘，兩眼皮下出血、腫脹之傷害並不能抗拒而出手奪
    財，惟因甲○○除身著牛仔褲褲袋內置有財物外，未有其他
    隨身提袋、皮包可供乙○○順利奪取，乃得隙向過往車輛呼
    救，乙○○見無法得手始倉皇騎車逃離而不遂，待行經屏東
    縣警察局內埔分局附近時，適為該分局正調查轄區另案強盜
    事件之警員發見其行跡可疑而予攔檢，乙○○自知難逃查緝
    ，自行供出上揭犯行並接受裁判（自首），並經扣得上開甲
    ○○所駕機車之鑰匙1 把（已經發還）、裝有白醋之噴槍瓶
    1 只。
二、案經甲○○訴由屏東縣警察局潮州分局報告臺灣屏東地方法
    院檢察署檢察官偵查起訴。
    理  由
壹、證據審查部分：
一、按被告以外之人（含證人、鑑定人、告訴人、被害人、共同
    被告等）於審判外之陳述，雖不符刑事訴訟法第159 條之1
    至之4 等4 條之規定，而經當事人於審判程序同意作為證據
    ，法院審酌該言詞陳述或書面陳述作成時之情況，認為適當
    者，亦得為證據，刑事訴訟法第159 條之5 第1 項定有明文
    。其立法意旨在於傳聞證據未經當事人之反對詰問予以核實
    ，原則上先予排除，惟若當事人已放棄反對詰問權，於審判
    程序中表明同意該等傳聞證據可作為證據；基於尊重當事人
    對傳聞證據之處分權，並充實證據資料以利真實發見，強化
    言詞辯論功能，使訴訟程序得以順暢進行，上開傳聞證據亦
    均具有證據能力。
二、本件公訴人所提證人甲○○於警詢及偵查中經具結後所為陳
    述，與卷附驗傷診斷證明書等證據方法，茲以該警詢筆錄除
    係警員在日常辦公所在之警局內依法對該證人進行詢問，並
    以全程錄音方式擔保過程之正當性，詢畢並由受詢人審視記
    載內容後簽名以示與所述意旨相符，不當製作之可能性極低
    ；證人於偵查中經檢察官調查時具結後所為陳述，與卷附屬
    於從事業務之醫師於業務上所製作證明文書之驗傷診斷證明
    書，依現有卷證均不能認為有何顯不可信之情況外，各證據
    並均已經被告於審理時表示無意見，是認應有證據能力。
貳、實體部分：
一、上開犯罪事實，業據上訴人即被告乙○○（下稱被告）於本
    院及原審審理時坦承不諱，並經證人甲○○於警詢中及偵查
    中經具結後陳述綦詳，復有記載甲○○受有上開傷害之診斷
    證明書1 份、贓物認領保管單1 紙、扣案盛裝白醋之噴槍瓶
    1 只、呈現事發現場及被害人傷情之照片12幀在卷可稽，被
    告乙○○自白犯罪，堪信與事實相符。本件犯罪事證已臻明
    確，應依法論科。
二、按刑法第321 條第1 項第3 款之攜帶兇器竊盜罪，係以行為
    人攜帶兇器竊盜為其加重條件，此所謂兇器，其種類並無限
    制，凡客觀上足對人之生命、身體、安全構成威脅，具有危
    險性之兇器均屬之，最高法院著有79年臺上字第5253號判例
    可資參照。經查，被告自行以一般美髮用噴槍瓶充填白醋製
    造，並持以為上揭犯罪工具酸液噴灑器，具有將足以對人體
    眼睛等粘膜組織造成灼傷之酸醋液體集中噴射之功能，經持
    以攻擊使用後，並確實造成被害人甲○○眼部受有前述灼傷
    、糜爛等傷害，顯屬對人之身體具有危險性之物，為上開所
    稱之兇器。核被告上揭時地持充填白醋酸液對他人眼睛噴射
    並予腳踢方式施強暴，致被害人甲○○受有上開傷害並使不
    能抗拒而強取財物不遂之行為，係犯刑法第330 條第2 項、
    第1 項之攜帶兇器加重強盜罪未遂。至於其行為當時雖曾取
    走被害人甲○○所騎機車鑰匙乙事，然查其用意除據供稱係
    為防遭追躡以便於逃逸外，且依常情機車鑰匙之功能僅在啟
    動配屬之機車使用，本身存在本質狀態則幾無財產交易價值
    ，苟被告就此部分奪取該物之目的果在獲取其不法所有之財
    產價值，茲其求財唯恐不多，依當時情形自可進而將該鑰匙
    所由配置之被害人所有機車一併騎走，應無獨取鑰匙之理，
    是此部分尚難認為係本於意圖為自己不法所有而強盜之得財
    結果，自不該當於強盜既遂之要件。又公訴意旨因漏未論及
    被告攜帶兇器之加重構成要件事實，而僅以被告係犯普通強
    盜未遂罪，容有未洽，本院自應在基本社會事實同一之範圍
    內，變更起訴法條。又被告乙○○對被害人眼睛噴灑酸液致
    傷，雖屬個案犯罪計劃中以為施強暴之手段，然依其對被害
    人造成傷害之強度及結果，顯非一般因強盜犯行施強暴必然
    所生，應認已構成同法第277 條第1 項普通傷害罪，然其以
    前開方式傷害被害人為強盜犯行施強暴手段計畫之一部，係
    以1 行為實現2 構成要件，侵害2 法益而成立上開2 罪，公
    訴意旨以其所犯係本於各別犯意所為，請求論以數罪，亦有
    未洽，然就起訴之效力及其範圍既不生影響，應由本院逕依
    刑法第55條想像競合之例，從一重之加重強盜罪未遂處斷。
    又被告前因犯搶奪罪，經原審法院以93年度訴字第570 號判
    處有期徒刑2 年確定，於93年11月30日入監執行，95年6 月
    14日因縮刑假釋出監，95年7 月28日因縮刑期滿未經撤銷假
    釋而執行完畢，有臺灣高等法院被告前案紀錄表及臺灣屏東
    地方法院檢察署刑案資料查註紀錄表各1 份在卷可按，乃受
    徒刑之執行完畢，5 年以內因故意而再犯本件有期徒刑以上
    之罪，應依累犯之規定，加重其刑。另其所犯加重強盜犯行
    ，係已著手於犯罪行為之實行而不遂，審酌其實施強盜罪構
    成要件行為之程度與未及取財得手即逃離而不遂之情節，考
    量規範保護之目的，並與一般既遂犯對法益所生侵害情狀相
    衡，認為應依刑法第25條第2 項未遂犯之規定減輕之。另按
    刑法第62條所謂發覺，非以有偵查犯罪權之機關或人員確知
    其人犯罪無誤為必要，於對其發生嫌疑時，即得謂為已發覺
    ，最高法院72年臺上字第641 號著有判例可資參照。被告上
    揭時地為警因懷疑涉及他案而攔檢時，承辦警員對其本件特
    定案件犯行尚未據報案，遑論已懷疑為犯罪嫌疑人，業據證
    人即執行攔檢警員吳鑫欉於原審審理時到庭結證在卷，則被
    告上開對於未發覺之犯罪自首而受裁判，經審酌其甫犯罪完
    畢即為警攔檢而供述犯行之動機、情節，自首行為就具體個
    案查獲、實現國家刑罰權所生實益之程度，認為應依刑法第
    62條前段規定減輕其刑。被告上開犯罪兼有刑之加重及減輕
    事由，依法先加重後減輕之；又其刑之減輕事由有二，應遞
    減輕之。
三、原審予以論科，固非無見；惟查：被告所犯上開加重強盜未
    遂罪，其犯罪時間在96年4 月24日以前且自首者，是依中華
    民國九十六年罪犯減刑條例第6 條規定應予減刑，原審未予
    適用，容有不合。被告上訴意旨否認犯罪，雖無理由，惟原
    判決既有可議之處，自應由本院將原判決撤銷改判。爰審酌
    被告乙○○之年齡、品行、智識能力、犯罪動機、手段、對
    於法益所生侵害之程度，其為69年2 月27日出生、受有高職
    畢業教育程度、業工之人，有警詢年籍資料在卷可參，本件
    犯罪時年27歲，除上開構成累犯之執行紀錄，已如前述，不
    再重複評價外，並因於上揭時地經查獲前曾施用毒品而併遭
    查獲，已經原審法院96年度毒聲字第75號裁定送觀察、勒戒
    ，於96年3 月9 日入所執行，96年4 月27日出所執行完畢，
    有臺灣高等法院被告前案紀錄表及臺灣屏東地方法院檢察署
    刑案資料查註紀錄表各1 份在卷可按，素行欠佳，並考量其
    因缺錢吸毒而行強之動機，於夜間以酸性液體噴射獨行女子
    眼睛成傷而犯罪之手段，對於社會人心、治安環境所生影響
    之程度，及其犯罪後均能坦承犯行，態度尚可等一切情狀，
    仍量處有期徒刑5 年6 月，並依中華民國九十六年罪犯減刑
    條例第6 條、第2 條第1 項第3 款等規定，減其宣告刑期二
    分之一即為有期徒刑2 年9 月，以資儆懲。扣案噴槍瓶及其
    內盛裝之白醋為被告所有且供犯罪使用之物，業據其供承在
    卷，併依刑法第38條第1 項第2 款規定宣告沒收。
據上論結，應依刑事訴訟法第369 條第1 項前段、第364 條、第
299 條第1 項前段、第300 條，刑法第330 條第2 項、第1 項、
第277 條第1 項、第55條、第47條第1 項、第25條第2 項、第62
條前段、第38條第1 項第2 款，刑法施行法第1 條之1 ，中華民
國九十六年罪犯減刑條例第6 條、第2 條第1 項第3 款、第7 條
，判決如主文。
本案經檢察官王登榮到庭執行職務。
中    華    民    國    96    年    12     月   11    日
                  刑事第四庭    審判長法  官  蕭權閔
                                      法  官  李嘉興
                                      法  官  吳進寶
以上正本證明與原本無異。
如不服本判決應於收受本判決後10日內向本院提出上訴書狀，其
未敘述上訴理由者，並得於提起上訴後10日內向本院補提理由書
狀（均須按他造當事人之人數附繕本）「切勿逕送上級法院」。
中    華    民    國    96    年    12     月   11    日
                                      書記官  余忠
附錄本件判決論罪科刑法條：
中華民國刑法第330條
犯強盜罪而有第321 條第1 項各款情形之一者，處7 年以上有期
徒刑。
前項之未遂犯罰之。
中華民國刑法第321條
犯竊盜罪而有左列情形之一者，處6 月以上、5 年以下有期徒刑
：
三、攜帶兇器而犯之者。
前項之未遂犯罰之。
中華民國刑法第277條
傷害人之身體或健康者，處3 年以下有期徒刑、拘役或1 千元以
下罰金。
犯前項之罪因而致人於死者，處無期徒刑或7 年以上有期徒刑；
致重傷者，處3 年以上10年以下有期徒刑。
